【裁判字號】    90,交上易,106
【裁判日期】    900620
【裁判案由】    過失傷害
【裁判全文】
臺灣高等法院高雄分院刑事判決                    九十年度交上易字第一六號
    上  訴  人  臺灣高雄地方法院檢察署檢察官
    被      告  乙○○
右上訴人因被告過失傷害案件，不服臺灣高雄地方法院九十年度交易字第一三號，中
華民國九十年三月二十日第一審判決（起訴案號：臺灣高雄地方法院檢察署八十九年
度調偵字第五一五號）提起上訴，本院判決如左：
    主  文
上訴駁回。
    理  由
一、公訴意旨略以：乙○○於八十九年五月十八日中午十二時五分許，騎乘ＸＰＷ─
    三Ｏ九號機車，沿高雄市○○路行駛，理應注意車輛行時，駕駛人應注意車前狀
    況及保持安全間距，隨時採取必要之安全措施，而依當時情形，又無不能注意之
    情事，竟疏未注意，擦撞由甲○○所駕駛之機車，致林某人車倒地後，受有左肋
    骨骨折等傷害，因認乙○○涉有刑法第二百八十四條第一項前段之過失傷害罪嫌
    。
二、按犯罪事實應依證據認定之，無證據不得推定其犯罪事實。不能證明被告犯罪者
    ，應為無罪之諭知，刑事訴訟法第一百五十四條、第三百零一條第一項分別定有
    明文。又認定犯罪事實所憑據，雖不以直接證據為限，間接證據亦包括在內，然
    而無論為直接或間接證據，其為訴訟上之證明，須於通常一般人均不致有所懷疑
    ，而得確信其為真實之程度者，始得據為有罪之認定。再者，告訴人之指訴係使
    被告受刑事訴追為目的，是其陳述是否與事實相符，仍應調查其他證據以資審認
    ，此有最高法院七十六年度台上字第四九八六號、五十二年台上字第一三ＯＯ號
    刑事判例可資參照。
三、公訴人認被告乙○○涉有右開過失傷害犯行，係告訴人甲○○之指訴，並有肇事
    現場草圖，及診斷證明書一紙，暨上訴書記載原審未傳訊肇事地點附近見聞之證
    人作證為其論據。
四、訊據被告乙○○對於在前揭時、地與告訴人甲○○發生擦撞車禍之事實，固不諱
    言，惟堅決否認有任何過失，辯稱：當天伊由瑞福路右轉端北路行駛，要直行回
    前鎮區鎮○○街家，伊右轉沒多久，就被告訴人甲○○從伊之後方追撞等語。經
    查：
    （一）告訴人甲○○於警、偵訊、原審及本院調查、審理時，一再堅稱當天係被
          告欲自左後方超車，撞到伊的機車左後方後，且因撞擊力道很大，致其人
          、車滑倒後尚滑行約有四、五公尺，機車倒在馬路中間，並因而受有傷害
          ，而其所騎乘之ＶＨＷ─四Ｏ三號機車以往均未曾撞擊過等情（見原審卷
          第三十五頁至第三十六頁），惟據證人周來福（即為告訴人甲○○修理機
          車之清發機車行負責人）於原審法院至現場履勘時結證稱：告訴人甲○○
          機車手把骨幹（包覆在機車前塑膠擋風板內），即丁字型部分有彎曲向後
          擠現象，後方向燈二個破裂換裝，後避震器損壞換新等語（見原審卷第二
          十三頁反面至第二十四頁）。告訴人甲○○所騎乘之機車以往既未曾有撞
          擊之情事，且擦撞後機車又係倒在路中間，並未撞到道路上其他設施或定
          作物，則何以遭被告乙○○所騎乘車牌號碼ＸＰＷ─三Ｏ九號之機車自後
          追撞後，告訴人甲○○所騎乘之機車之機車手把丁字形之骨幹部分會有彎
          曲向後擠之現象？則告訴人甲○○歷次於警、偵訊、原審及本院調查、審
          理時所指稱，係被告乙○○由左後方撞擊伊之機車等語，是否可採已屬可
          疑。
    （二）案發當時，警方據報前往現場處理時，告訴人甲○○所騎乘之ＶＨＷ─四
  Ｏ三號機車並無任何被機車自後方追撞之徵兆，而被告乙○○所騎乘ＸＰ
          Ｗ─三Ｏ九號（前方無置物籃者）機車前頭，除如後所述機車龍頭左側方
          向燈上緣有擦痕外，亦無擦撞所遺留之痕跡，告訴人機車之燈殼亦無破裂
          之裂痕，有高雄市政府警察局前鎮分局所檢送之照片六幀附卷可憑（見原
          審卷第十七頁至第十九頁）。依吾人日常生活經驗法則與常理論之，若被
          告乙○○騎乘車牌號碼ＸＰＷ─三Ｏ九號之重型機車自告訴人甲○○之左
          後方追撞其所騎乘車號ＶＨＷ─四Ｏ三號輕型機車，且如告訴人所稱撞擊
          力道非小，必造成告訴人所騎乘機車之後方及被告車頭前方嚴重凹陷、損
          毀，甚至變形。況本件當事人兩造所騎乘機車除機車骨架外，餘均為塑膠
          製品外殼，若經重力撞擊，其毀損程度更應顯而易見。惟綜觀上開原審卷
          所附照片六幀，告訴人甲○○所騎乘車號ＶＨＷ─四Ｏ三號機車，其車後
          外殼並無明顯遭重力撞擊痕跡，復據證人即為告訴人修復機車之清發機車
          行負責人周來福證稱告訴人機車損毀情形觀之，除告訴人所騎乘機車手把
          骨幹（包覆在機車前塑膠擋風板內），即Ｔ字型部分有彎曲向後擠之現象
          較可能係遭重力撞擊後所呈現之結果外，餘均不足證明係經重力撞擊所損
          毀；另觀察被告乙○○所騎乘車號ＸＰＷ─三Ｏ九號機車損毀情形，該機
          車除左前方方向燈上緣有明顯摩擦痕跡外，並無其它破損、凹陷情形。是
          以，如告訴人甲○○所稱係被告意圖自伊左後方超越不慎，始自左後方撞
          擊伊所騎乘機車，且撞擊力道非小，致人、車摔倒滑行並損傷屬實，則告
          訴人所乘機車後方塑膠製品之包覆外殼，應有明顯破損情形，豈有並無明
          顯經重力撞擊之痕跡，反倒係該機車前方骨架凹陷，較屬經重力撞擊後所
          應呈現之損毀情形。
    （三）又被告機車左前方方向燈上緣雖有明顯摩擦痕跡，惟經比較兩造所騎乘機
          車之高度，被告乙○○所騎車號ＸＰＷ─三Ｏ九號機車之摩擦痕跡處高度
          ，顯然高於告訴人甲○○所騎乘車號ＶＨＷ─四Ｏ三號機車車尾之高度，
          應無可能係因擦撞所致擦痕，而被告所騎機車左前方方向燈上緣之摩擦痕
          跡，則核與被告所稱事故發生時伊所騎機車亦滑倒相符，故該摩擦痕跡應
          係被告機車摩擦路面所致，並非被告自後撞擊告訴人時所遺留擦痕自明。
          從而告訴人甲○○所為指訴，難謂已達於通常一般人均不致有懷疑，而得
          確為真實之程度，實難資為對被告論罪科刑之根據。
    （四）告訴人甲○○於本院審理時，請求傳訊證人即據報前往現場處理之高雄市
          前鎮○○○○路派出所警員林俊吉與莊正堂，以資證明被告乙○○當時有
          叫伊不要報警，他要私下和解。惟告訴人甲○○於偵訊時陳述稱：車禍當
          時並無目擊證人（見八十九年度偵字第一八Ｏ七二號偵卷第十三頁反面）
          ，而證人莊正堂於本院調查時結證稱：案發當時伊並未到現場，伊僅為告
          訴人甲○○製作筆錄，製作筆錄時亦未聽到被告向告訴人甲○○說叫他不
          要告，要私下和解等語（見本院卷九十年五月二十五日訊問筆錄）；另證
          人即警員林俊吉亦結證稱：因為我們是車禍後才到現場，是否有目擊證人
          我並不清楚，當時係兩部機車發生碰撞，現場有移動過．．（同上本院卷
          訊問筆錄）。是以，上開二名證人莊正堂、林俊吉所為之證詞，均無法證
          明被告果曾從後撞擊告訴人，而為有利於告訴人之認定。再證人林陳麗華
          （即告訴人之妻）於本院調查，經告訴人當庭要求本院訊問時亦證述稱：
          伊當時在家，甲○○打電話給伊說發生車禍被人撞到，叫伊快去，伊接到
          電話之後就跑過去，大約五分鐘後到現場（見本院同上筆錄），顯然案發
          當時林陳麗華亦未在現場目睹情狀，自亦無法為不利被告之證詞。況告訴
          人前於偵訊時既已稱案發當時並無目擊證人，復請求傳訊證人證明被告於
          案發現場有請求私下和解，其前後所稱已屬矛盾，尚難以採信。另告訴人
          甲○○雖提出五甲社區綜合醫院於八十九年六月二十九日所出具之診斷證
          明書（見警卷第六頁、同上偵卷第九頁附），證明其確受有左側肋骨骨折
          、左側血胸、多處挫傷等傷害，惟該診斷證明書此亦僅能證明告訴人確有
          上開受傷之結果，當時既係告訴人自後撞擊被告，亦難據以證明上開傷害
          係被告乙○○騎乘機車自後追撞，致告訴人人、車人倒地所造成，亦不得
          為被告不利之依據。至於警卷所附現場草圖（見警卷第七頁附）亦僅有雙
          方行進之方向，雙方機車倒地之位置，且雙方均稱當時現場業已移動，則
          該紙草圖，自無其他足以證明當時果係被告乙○○自告訴人甲○○後方追
          撞之跡證。此外本院亦查無其他確切之證據足以證明被告有公訴意旨所指
          之犯行，被告之犯罪既屬不能證明。告訴人雖於本院依其聲請傳訊證人莊
          正堂、林俊吉，並訊問後，再聲請傳訊證人童有為、彭金堂以證明被告於
          撞到告訴人後，曾說他要負責就好，惟該二人之待證事實與證人莊正堂、
          林俊吉大致相同，自無庸再予傳訊該二證人，附此敘明。
五、原審以不能證明被告有過失傷害罪，依法諭知無罪，核無不合，檢察官據告訴人
    之請求，以原審未傳訊肇事地點附近見聞之證人作證，遽認被告無上開罪嫌，提
    起上訴，而其上訴意旨仍執陳詞指摘原判決不當，為無理由，應予駁回。
據上論結，應依刑事訴訟法第三百六十八條，判決如主文。
本案經檢察官張其主到庭執行職務。
中      華      民      國    九十      年      六      月    二十      日
                              臺灣高等法院高雄分院刑事第五庭
                                  審判長法官  吳水木
                                        法官  趙文淵
                                        法官  陳朱貴
右正本證明與原本無異。
不得上訴。
                                      書記官  呂素珍
中    華    民    國      九十      年       六       月    二十二      日
                                                                        Ｆ


司法院資訊處製作；財團法人民間司法改革基金會備份。
